---
title: " "
output:
  html_document:
    toc: true
    toc_float: true
---


```{r knitr_init, echo=FALSE, cache=FALSE}
library(knitr)
library(rmdformats)

## Global options
options(max.print="75")
opts_chunk$set(echo=FALSE,
	             cache=TRUE,
               prompt=FALSE,
               tidy=TRUE,
               comment=NA,
               message=FALSE,
               warning=FALSE)
opts_knit$set(width=75)
```



# a.度数分布表

## 統計資料 (statistical data, データ)

- 調査、実験、既存の資料を調べて得られたデータ

> 例) ある小学校1年生の身長, 体重, 性別, 学校での満足度を知りたい

### 集団と個体

- 調査対象となる集団 = 小学校
- 集団を構成する個体 = 児童

### 変量 (variate)と属性 (attribute)

> 変量 = 個体ごとに変動する数量的な特性

- 変量= 身長, 体重

> 属性 = 個体ごとに変動する質的な特性

- 属性= 性別, 学校での満足度


### 連続変数(continuous variate) と離散変数 (discrete variable)
>　連続変量 = 測定値が実数値で表される
 - 目盛りに句切れがなく連続している (小数点がつく)

>  離散変数 = 測定値が整数でしか表せない 
 - 目盛りに句切れがある　(小数点がつかない)


```{r, cache=FALSE}
library(DiagrammeR)
library(magrittr)

mermaid("
graph TB
  A[資料]-->B[度数分布表] 
  B[度数分布表]-->C[図的表現]
  C[図的表現]-->D[数的表現]
")

mermaid("
graph LR
  A-->B
  A-->C
  C-->E
  B-->D
  C-->D
  D-->F
  E-->F
")


```



### 度数分布表とヒストグラム

# b.度数分布表の作成

### 級
### 級限界と級間隔
### 級代表値
### 度数


# c.ヒストグラムの作成
