---
title: "相関係数"
output:
  html_document:
    theme: journal
    higlight: espresso
    toc: true
    toc_float: true
---

```{r knitr_init, echo=FALSE, cache=FALSE}
library(knitr)
library(rmdformats)

## Global options
options(max.print="75")
opts_chunk$set(echo=FALSE,
	             cache=TRUE,
               prompt=FALSE,
               tidy=TRUE,
               comment=NA,
               message=FALSE,
               warning=FALSE)
opts_knit$set(width=75)
```


# 本日の目標
> - 相関係数の算出方法を理解する
- 相関係数の値から2変量の関連を解釈する


---

# 1.3 相関係数

- 2変量の関連の強さを測る指標
- correlation coefficient


2つの変量$(x,y)$に関する$n$組のペアデータ
$(x_1,y_1),(x_2,y_2),\dots,(x_n,y_n)$

`相関係数`$(r)$は, 

$$
\begin{align}
r=\frac{S_{xy}}{S_xS_y}
\end{align}
$$

分母の$Sx$は$x$の`標準偏差`, 

$$
\begin{align}
s=\sqrt\frac{1}{n}\sum_{i=1}^n (x_i-\bar{x})^2
\end{align}
$$

分母の$Sy$は$y$の`標準偏差`, 

$$
\begin{align}
s=\sqrt\frac{1}{n}\sum_{i=1}^n (y_i-\bar{y})^2
\end{align}
$$

分子は$S_{xy}$は$x$と$y$の`共分散` (<-NEW!!)

$$
\begin{align}
S_{xy}=\frac{1}{n}\sum_{i=1}^n (x_i-\bar{x})(y_i-\bar{y})
\end{align}
$$



>　`相関係数`は, 2変数間の`共分散`を, `各変数の標準偏差の積で割る`ことで求まる

# 級代表値に基づく相関係数


`相関係数`$(r)$は, 

$$
\begin{align}
r=\frac{S_{xy}}{S_xS_y}
\end{align}
$$

分母の$Sx$は$x$の`標準偏差`,
級代表値に基づくと


$$
\begin{align}
s=\sqrt\frac{1}{n}\sum_{i=1}^n (x_i^*-\bar{x})^2 f_{i}
\end{align}
$$

$x_i^*$は$x$の級代表値, $f_{i}$は各級の度数

分母の$Sy$は$y$の`標準偏差`, 
級代表値に基づくと

$$
\begin{align}
s=\sqrt\frac{1}{n}\sum_{i=1}^n (y_i^*-\bar{y})^2 f_{j}
\end{align}
$$

$y_i^*$は$y$の級代表値, $f_{j}$は各級の度数


分子は$S_{xy}$は$x$と$y$の`共分散`
級代表値に基づくと,

$$
\begin{align}
S_{xy}=\frac{1}{n}\sum_{i=1}^n (x_i^*-\bar{x})(y_i^*-\bar{y})f_{ij}
\end{align}
$$

$f_{ij}$は$x$の$i$番目の級と$y$の$j$番目の級に属するデータの度数



# 相関係数の値と2変数の関連

- 相関係数の範囲

$$
\begin{align}
-1 \leq r \leq 1
\end{align}
$$

> $0 < r \leq 1$: `正の相関` (Xが大きくなるとYも大きくなる)  
$-0 \leq r < 0$: `負の相関` (Xが大きくなるとYは小さくなる)  
$r = 1$: `正の完全相関` 
$r =-1$: `負の完全相関`
$r = 0: `無相関` (XとYに関連がない)

<iframe width="800" height="700" src="https://ytake2.shinyapps.io/Cor2/" frameborder="0" allowfullscreen></iframe>


- 相関はあくまで2変量の関連を示す指標で, 因果関係について言及するものではない.

例) 身長と体重に正の相関がある.
身長が増加した時体重が増加するとは限らない、また体重が増加したとき身長も増加するとは限らない

# 相関が正負の値をとる理由
相関係数の分子(共分散),

$$
\begin{align}
S_{xy}=\frac{1}{n}\sum_{i=1}^n (x_i-\bar{x})(y_i-\bar{y})
\end{align}
$$


$$
\begin{align}
S_{xy}=(x_1-\bar{x})(y_1-\bar{y})+(x_2-\bar{x})(y_2-\bar{y})+\dots+(x_n-\bar{x})(y_n-\bar{y})
\end{align}
$$

```{r,cache=FALSE}
r_st_bibnorm <- function (N = 10, rho = .8) 
{
  Z <- matrix (c (rnorm (N), rnorm (N)), nrow = N, ncol = 2)
  A <- matrix (c (1, 0,
                  rho, sqrt (1 - rho ** 2)), nrow = 2, ncol = 2, byrow = TRUE)
  X <- t( tcrossprod (A, Z))
  return (list (values = X, cor = cor (X[ , 1], X[ , 2])))
}


cordat<-round(r_st_bibnorm()$values,2)
cordat<-data.frame(X=cordat[,1],Y=cordat[,2])

library(ggplot2)
ggplot(cordat,aes(x=X,y=Y))+geom_point()+theme_bw()+
  geom_vline(xintercept=mean(cordat$X)) +
  geom_hline(yintercept=mean(cordat$Y))
```

第I象限にあるデータ: $(x_i-\bar{x})(y_i-\bar{y})$は正  
第III象限にあるデータ: $(x_i-\bar{x})(y_i-\bar{y})$は正  
第II象限にあるデータ: $(x_i-\bar{x})(y_i-\bar{y})$は負  
第IV象限にあるデータ: $(x_i-\bar{x})(y_i-\bar{y})$は負  

正の相関の場合は, 第I象限と第III象限に属するデータが多い  
負の相関の場合は, 第II象限と第IV象限に属するデータが多い   


#例題1.3
```{r,cache=FALSE}
student<-1:20
english<-c(80,82,88,45,44,66,42,88,80,75,76,74,63,92,25,28,54,80,31,67)
math<-c(52,75,92,41,54,61,26,64,74,67,80,91,84,83,26,47,56,29,35,83)
dat<-data.frame(生徒番号=student,英語=english,数学=math)

library(DT)
datatable(dat,option=list(scrollY = TRUE))
```

- 相関係数の算出に必要な情報


- 各変数の平均, 標準偏差

```{r,cache=FALSE}
英語平均<-mean(dat$英語)
英語平均

数学平均<-mean(dat$数学)
数学平均

英語分散<-sum((dat$英語-英語平均)^2)/20
英語分散

数学分散<-sum((dat$数学-数学平均)^2)/20
数学分散

英語標準偏差<-sqrt(英語分散)
英語標準偏差

数学標準偏差<-sqrt(数学分散)
数学標準偏差

英語と数学の共分散<-sum((dat$英語-英語平均)*(dat$数学-数学平均))/20
英語と数学の共分散


英語と数学の共分散/(英語標準偏差*数学標準偏差)

qplot(data=dat,x=英語, y=数学)
```



---