---
title: "回帰直線"
output:
  pdf_document:
    toc: yes
  html_document:
    higlight: espresso
    theme: journal
    toc: yes
    toc_float: yes
header-includes: \usepackage{mathtools} \usepackage{tcolorbox} \usepackage{amsmath}
---

```{r knitr_init, echo=FALSE, cache=FALSE}
library(knitr)
library(rmdformats)

## Global options
options(max.print="75")
opts_chunk$set(echo=FALSE,
	             cache=TRUE,
               prompt=FALSE,
               tidy=TRUE,
               comment=NA,
               message=FALSE,
               warning=FALSE)
opts_knit$set(width=75)
```


# 本日の目標
> - 回帰係数の算出方法を理解する
- データに対して回帰直線を当てはめる


---

# 1.4 回帰直線

- 散布図をみると、直線的な傾向が見て取れる2つの変数(X, Y)があるとする

```{r, echo=F}
 r2norm <- function(n, mu, sigma, rho) {
   tmp <- rnorm(n)
   x   <- mu+sigma*tmp
   y   <- rho*x + sqrt(1-rho^2)*rnorm(n)
   return(data.frame(x=x,y=y))
 }
set.seed(123)
mydata <- r2norm(10, 10, 2, 0.60)
qplot(x=mydata$x,y=mydata$y)+theme_bw()+
    xlab("X")+ylab("Y")+xlim(7,15)+ylim(0,15)
```

- 例えば、Xが勉強時間、Yがテストの得点として、テストの得点を勉強時間で説明・予測したいとする。  
(勉強時間(X)が(何点)増えるとテストの得点が(何点)上がるか?が知りたい)  


> ```結果変数(目的変数)```: 説明・予測される変数(Y)  
  ```原因変数(説明変数)```: 説明・予測する変数(X)


## 回帰直線

- テストの得点(Y)を勉強時間(X)で説明するにあたって、ここでは、一次関数$\displaystyle y=a+bx$を利用する

- $\displaystyle テストの得点(y)=a+b\times 勉強時間(x)$

```{r}
qplot(x=mydata$x,y=mydata$y)+theme_bw()+stat_smooth(method="lm",se=F,col="black")+
    xlab("X")+ylab("Y")+xlim(7,15)+ylim(0,15)
```


> ```回帰直線```: この一次関数から得られる直線  
```切片(a)```: 説明変数が最小の場合のYの値  
```傾き(b)```: 回帰直線の傾き

- 切片(a)と傾き(b)の値を動かすことで、異なる線が描かれる。
- YをXが説明する直線を引きたい。
- どのような基準でaとbを求めるか?



## 最小二乗法
- モデルから予測された値(回帰直線)と実データ間の乖離(残差)が最小になるよう(最小二乗基準)に、切片(a)と傾き(b)を推定する

$\displaystyle D=\sum_{i=1}^n\varepsilon_i^2=\sum_{i=i}^2\{y_i-(a+bx_i)\}^2$


> ```残差```: $\varepsilon_i(i=1,\dots, n)$

```{r}
library(ggplot2)
m<-lm(mydata$y ~ mydata$x)
yhat<-m$fitted.values
diff<-mydata$y-yhat     
qplot(x=mydata$x, y=mydata$y)+stat_smooth(method="lm",se=F,col="black")+
       geom_segment(aes(x=mydata$x, xend=mydata$x, y=mydata$y, yend=yhat, color="error"))+
       labs(title="regression errors", color="series")+
        theme_bw()+xlab("X")+ylab("Y")
```

図の赤線が残差  
残差の二乗和が最小二乗基準(D)


## 切片と回帰係数の導出
最小二乗基準を、切片(a)と回帰係数(b)について偏微分し導出される方程式を整理していくことで、最終的に、以下のように、簡単に算出される。

> $\displaystyle 回帰係数(傾き:b)=\frac{XとYの共分散}{Xの分散}$

> $\displaystyle 切片(a)=Yの平均-回帰係数(b)\times Xの平均$

### 導出過程


$D$(最小二乗基準)を、切片(a)と傾き(b)について偏微分し、ともに0とする

$$
\left\{
\begin{eqnarray} \displaystyle \frac{\partial D}{\partial a}=-2\sum_{i=i}^n\{y_i-(a+bx_i)\}&=&0\tag{2.1} \\ 
\displaystyle \frac{\partial D}{\partial a}=-2\sum_{i=i}^n\{y_i-(a+bx_i)\}&=&0\tag{2.2}  \end{eqnarray}
\right.
$$

これにより、次の方程式が得られる。

$$\left\{
\begin{eqnarray} 
\displaystyle \sum_{i=1}^n{y_i}&=&na+b\sum_{i=i}^n x_i\tag{1} \\
\displaystyle \sum_{i=1}^n{x_i}{y_i}&=&a\sum_{i=i}^n x_i+b\sum_{i=i}^1 x_i^2\tag{2}
\end{eqnarray}
\right.
$$

これにより回帰係数(b)が以下で求められる

$$
\begin{eqnarray} 
\displaystyle b&=&\frac{n\sum_{i=1}^n x_i y_i-\sum_{i=1}^n x_i \sum_{i=1}^n y_i}{n\sum_{i=1}^n {x_i}^2-(\sum_{i=1}^n {x_i}^2)}
\\
\displaystyle &=&\frac{n\sum_{i=1}^n (x_i-\bar{x})(y_i-\bar{y})}{n\sum_{i=1}^n( x_i-\bar x)}
\\
\displaystyle &=&\frac{S_{xy}}{S_x^2}
\end{eqnarray}
$$

2.2式の両辺を$n$で割ると$\bar{y}=a+b\bar{x}$となり
$y-\bar{y}=b(x-\bar{x})$
が得られる

よって、以下で切片(b)が求められる

$a=\bar{y}-b\bar{x}$


- 以下の表のように、必要になる値をまとめると、回帰係数(b)は$A/B$で簡単に求められる

|ペア番号|$x_i$  |$y_i$  |$(x_i-\bar{x})(y_i-\bar{y})$|$n( x_i-\bar x)$|
|-------:|------:|------:|---------------------------:|---------------:|
|1       |$x_1$  |$y_1$  |$(x_1-\bar{x})(y_1-\bar{y})$|$n( x_1-\bar x)$|
|2       |$x_2$  |$y_2$  |$(x_2-\bar{x})(y_2-\bar{y})$|$n( x_2-\bar x)$|
|$\vdots$  |$\vdots$ |$\vdots$ |$\vdots$                      |$\vdots$          |
|$\vdots$  |$\vdots$ |$\vdots$ |$\vdots$                     |$\vdots$          |
|5       |$x_n$  |$y_n$  |$(x_n-\bar{x})(y_n-\bar{y})$|$n( x_n-\bar x)$|
|合計    |$S_x$  |$S_y$  |$A$                         |$B$             |
|平均    |\bar{x}|\bar{y}|                         |             |

---


# 演習問題

## 1.1
> (問) 4,8,10,12,16の平均$\bar{x}$,分散$S^2$, 標準偏差$s$を求めよ
> (答) 平均$\bar{x}=10$,分散$S^2=16$, 標準偏差$s=4$を求めよ

- 平均 
$$
\begin{eqnarray} 
\displaystyle
\bar{x} &=& \frac{1}{n}n\sum_{i=1}^n x_i
\\
\displaystyle &=&\frac{4+8+10+12+16}{5}
\\
\displaystyle &=&\frac{50}{5}
\\
&=&10
\end{eqnarray} 
$$


- 分散 
$$
\begin{eqnarray} 
\displaystyle
\S^2 &=& \frac{1}{n}n\sum_{i=1}^n (x_i-\bar{x})^2
\\
\displaystyle &=&\frac{(4-10)^2+(8-10)^2+(10-10)^2+(12-10)^2+(16-10)^2}{5}
\\
\displaystyle &=&\frac{80}{5}
\\
&=&16
\end{eqnarray} 
$$

- 標準偏差 
$$
\begin{eqnarray} 
\displaystyle
\S &=& \sqrt{S^2}
\\
\displaystyle &=&\sqrt{16}
\\
\displaystyle &=&4
\\
&=&16
\end{eqnarray} 
$$


## 1.2
> (問) A, B2クラスのそれぞれ40名の数学の得点を調べ、次の度数分布表を作成した。各クラスの平均,分散, 標準偏差を求めよ。

> (答) A, B2クラスのそれぞれ40名の数学の得点を調べ、次の度数分布表を作成した。各クラスの平均,分散, 標準偏差を求めよ。

### クラスA
- 平均 
$$
\begin{eqnarray} 
\displaystyle
\bar{x} &=& \frac{1}{n}n\sum_{i=1}^n x_i^*f_i
\\
\displaystyle &=&\frac{35\times 1+45\times 4+55\times 6+65\times 18+75\times 7+85\times 3+95\times 1}{40}
\\
\displaystyle &=&\frac{2590}{40}
\\
&=&64.75
\end{eqnarray} 
$$


- 分散 
$$
\begin{eqnarray} 
\displaystyle
\s^2 &=& \frac{1}{n}n\sum_{i=1}^n (x_i^*-\bar{x})^2
\\
\displaystyle &=&\frac{(35-64.75)^2\times 1+(45-64.75)^2\times 4+(55--64.75)^2\times 6+(65--64.75)^2\times 18+(75--64.75)^2\times 7+(85--64.75)^2\times 3+(95\times 1}{40}
\\
\displaystyle &=&\frac{5897.5}{40}
\\
&=&147.438
\end{eqnarray} 
$$

- 標準偏差 
$$
\begin{eqnarray} 
\displaystyle
\s &=& \sqrt{s^2}
\\
\displaystyle &=&\sqrt{147.438}
\\
\displaystyle &=&12.142
\end{eqnarray} 
$$

### クラスB
- 平均 
$$
\begin{eqnarray} 
\displaystyle
\bar{y} &=& \frac{1}{n}n\sum_{i=1}^n y_i^*f_i
\\
\displaystyle &=&\frac{35\times 0+45\times 1+55\times 7+65\times 25+75\times 5+85\times 2+95\times 0}{40}
\\
\displaystyle &=&\frac{2600}{40}
\\
&=&65
\end{eqnarray} 
$$


- 分散 
$$
\begin{eqnarray} 
\displaystyle
\s^2 &=& \frac{1}{n}n\sum_{i=1}^n (y_i^*-\bar{y})^2
\\
\displaystyle &=&\frac{(35-64.75)^2\times 0+(45-64.75)^2\times 1+(55--64.75)^2\times 7+(65-64.75)^2\times 25+(75-64.75)^2\times 5+(85-64.75)^2\times 2+(95\times 0}{40}
\\
\displaystyle &=&\frac{2400}{40}
\\
&=&60
\end{eqnarray} 
$$

- 標準偏差 
$$
\begin{eqnarray} 
\displaystyle
\s &=& \sqrt{s^2}
\\
\displaystyle &=&\sqrt{60}
\\
\displaystyle &=&7.746
\end{eqnarray} 
$$




