---
title: "確率"
output:
  html_document:
    higlight: espresso
    theme: journal
    toc: yes
    toc_float: yes
header-includes: \usepackage{mathtools} \usepackage{tcolorbox} \usepackage{amsmath} \usepackage{tikz}
---

```{r knitr_init, echo=FALSE, cache=FALSE}
library(knitr)
library(rmdformats)

## Global options
options(max.print="75")
opts_chunk$set(echo=FALSE,
	             cache=TRUE,
               prompt=FALSE,
               tidy=TRUE,
               comment=NA,
               message=FALSE,
               warning=FALSE)
opts_knit$set(width=75)
```


# 本日の目標
> 確率の基礎を復習


---

# 2.1 確率

- ```試行(trial)``` : 実験や観測   
(サイコロを6回ふる)
- ```事象(event)``` :実験や観測の結果の集まり  
(3の目が2回出る)

## 数学的確率

> $\frac{r}{N}$
  
$N$: ある試行で同じ程度に起こり得ると期待される全ての場合の数  
$r$: Nのうち事象$A$が起こる場合の数

### 1の目が出る数学的確率   
> $p=\frac{1}{6}$  

N: $サイコロの出目全ての場合の数=\{1,2,3,4,5,6\}= 6$   
r: $1の目がおこる場合の数=\{1\}= 1$  
  
目の出方が公平に作られたサイコロを投げたとき、1の目が出る確率が$p=\frac{1}{6}$であるが、現実では、そのようなサイコロは存在しない


## 統計的確率 

> $\frac{r}{n}$を数学的確率$p$の```近似```と考える。

$n$: 試行数(サイコロを投げた回数)  
$r$: 事象(1の目)が出た回数  

---


# 2.2 現代的確率

## 2.2.1 事象

- ```事象```:  ある試行の結果の集まり  
- ```全事象(標本空間)```: 試行によって起こりうるすべての結果  
- ```部分集合```: 全事象のうちの特定の事象

さいころを投げて、出る目を全て観察した場合の全事象  
$U=\{1, 2, 3, 4, 5, 6\}$  

偶数が出る目の事象$A=\{2, 4, 6\}$  

事象$A$は全事象$U$の```部分集合```


|確率|表記|意味|
|---|---|---|
|全事象| $U$| 標本空間|  
|和事象| $A\cup B$| 2つの事象A Bの少なくとも一方が起こる確率|  
|積事象| $A\cap B$| 2つの事象A, Bが同時に起こる確率|
|空事象| $\phi$ |どんな結果も含んでいないという事象| 
|排反事象| $A\cap B=\phi$| 2つの事象A,Bが決して同時には起こらないという事象|
|余事象 |$A^c$|事象Aが起こらないという事象 | 


$A_1, A_2, \dots, A_n$の和事象

$$\displaystyle 
A_1\cup A_2 \cup \dots \cup A_n = \bigcup_{i=1}^n A_i
$$

$A_1, A_2, \dots, A_n$の積事象

$$\displaystyle 
A_1\cap A_2 \cap \dots \cap A_n = \bigcap_{i=1}^n A_i
$$


### ベン図による理解

- 排反事象 $A\cap B=\phi$   
(事象AとBは独立: Aの発生確率はBの発生確率に影響を与えない)

```{r, echo=T}
require(venneuler)
v <- venneuler(c(A=450, B=450, "A&B"=-5))
v$colors<-c(0.66,0.66)
plot(v)
```

- 和事象 (事象Aと事象Bの合計: 重複部の扱いは後ほど)

$$\displaystyle 
A_1\cup A_2 \cup \dots \cup A_n = \bigcup_{i=1}^n A_i
$$


- 積事象 (重複部のみ)

$$\displaystyle 
A_1\cap A_2 \cap \dots \cap A_n = \bigcap_{i=1}^n A_i
$$

```{r, echo=T}
v <- venneuler(c(A=450, B=450, "A&B"=200))
v$colors<-c(0.66,0.66)
plot(v)
```


# 2.2.2 確率

## 確率の定義

>  標本空間$U$の部分集合$A$に対して、P{A}が以下の性質が満たす場合、P{A}を$A$の確率と呼ぶ

1. $P\{A\}\geqq 0$
2. $P\{U\}= 1$
3. $n$個の事象$A_1, A_2, \dots, A_n$が互いに排反の時  
$A_1\cup A_2 \cup \dots \cup A_n = P\{A_1\}+P\{A_2\}+,\dots,+P\{A_n\}$  
を満たし、$P\{A\}$にたいして正の実数が一意に対応されている


## 余事象の法則
> $P\{A^c\}=1-P\{A\}$: 
  余事象の確率は、1からAの確率引く

## 和事象の法則
> 事象$A$と事象$B$が排反: 
  $P\{A \cup B\}=P\{A\}+P\{B\}$  
  
> 事象$A$と事象$B$が排反でない  
$P\{A \cup B\}=P\{A\}+P\{B\}-P\{A \cap B\}$   重なってる分(積事象)を引く


## 事象の独立

### 条件付き確率 (事象AとBが独立ではない場合の確率)
> 事象Aが起こったという条件のもとで事象Bが起こる確率  
$P\{B|A\}=\frac{P\{A \cap B\}}{P\{A\}}$  
ただし、$P\{A\}\neq 0$

### 事象$A$と事象$B$が独立な場合
> $P\{B|A\}=P\{B\}$  
独立でない場合は```従属```であるという。

事象Aと事象Bが独立であるとき  
($P\{B|A\}$を条件付き確率の$P\{B\}$に代入すると)  
$$ \displaystyle 
P\{A \cap B\}=P\{A\} \cdot P\{B\}
$$

## 積事象の法則  
$$ \displaystyle 
P\{A \cap B\}=P\{A\}\dot P\{B\}   (AとBが独立)   
$$ 

$$ \displaystyle 
P\{A \cap B\}=P\{A\}\dot P\{B|A\}    (P\{A\}\neq0のとき)
$$ 

$$ \displaystyle
P\{A \cap B\}=P\{A\}\dot P\{A|B\}   (P\{B\}\neq0のとき) 
$$  


